臺灣高等法院臺中分院刑事判決　　　 96年度交上易字第209號
上　訴　人　臺灣南投地方法院檢察署檢察官
上　訴　人
即　被　告　甲○○
輔　佐　人　乙○○
被　　　告　丁○○
上列上訴人因被告公共危險等案件，不服臺灣南投地方法院95年
度交易字第91號中華民國95年11月29日第一審判決（起訴案號：
臺灣南投地方法院檢察署95年度偵字第63號），提起上訴，本院
判決如下：
    主    文
原判決撤銷。
丁○○犯業務過失傷害罪，處有期徒刑肆月，如易科罰金以銀元
參佰元即新臺幣玖佰元折算壹日；減為有期徒刑貳月，如易科罰
金以銀元參佰元即新臺幣玖佰元折算壹日。
甲○○公訴不受理。
    犯罪事實
一、丁○○為聯結車司機，係從事駕駛業務之人，其於94年11月
    14日中午12時50分許，駕駛營業用曳引車（車頭號碼為627-
    GZ號、子車號碼為97－GY號），沿南投縣南投市○○路由南
    往北方向行駛，行經與中華路之交岔路口，本應注意汽車行
    駛時之車前狀況，並隨時採取必要之安全措施，而依當時天
    候晴、白天自然光線、視距良好，路面乾燥無缺陷，亦無障
    礙物，並無不能注意之情事，竟疏未注意及此，適有甲○○
    無駕駛執照且酒後已不能安全駕駛動力交通工具，仍駕駛車
    牌OG－0517號自用小貨車，沿南投縣南投市○○路由西往東
    方向行駛至防汛路之交岔路口，亦疏未注意車前狀況，並隨
    時採取必要之安全措施，二車因而發生碰撞，致甲○○受有
    右側多根肋骨骨折併血胸、右肩脫臼、臉部多處撕裂傷等傷
    害。丁○○肇事後，在現場等候員警前來處理，並當場承認
    為肇事者，自首而接受裁判。
二、案經甲○○訴由南投縣政府警察局南投分局報告臺灣南投地
    方法院署檢察官偵查起訴。
    理    由
壹、被告丁○○部分：
  一、訊據被告丁○○固坦承其為聯結車司機，係從事駕駛業務
      之人，且駕車於上開時、地與告訴人甲○○所駕駛之自小
      貨車發生碰撞，因而致告訴人甲○○受有傷害之事實，然
      矢口否認有何業務過失傷害之犯行，辯稱：當時車輛行進
      的方向是綠燈，伊在該交岔路口要右轉時，遭甲○○違規
      闖紅燈撞及，伊並無過失等語。經查：
  （一）上開犯罪事實，業據告訴人甲○○指訴綦詳，並有行政
        院衛生署南投醫院就醫診斷證明書 2份、財團法人彰化
        基督教醫院診斷書 1件在卷可憑，復有道路交通事故現
        場圖、道路交通事故調查報告表(一)(二)各1紙存卷足佐。
  （二）被告丁○○雖指告訴人甲○○違規闖紅燈，惟告訴人甲
        ○○亦稱其係跟隨車陣前進，確認中華路是綠燈，被告
        丁○○行駛之防汛路係紅燈等語。查肇事地點為設有行
        車管制號誌正常運作之交岔路口，有上開道路交通事故
        調查報告表(一)可證。本件肇事雙方均堅稱自己依綠燈號
        誌行駛，係他方違規闖紅燈，惟稽諸卷附之現有跡證資
        料，並無法研判何方未遵守號誌指示行駛，有臺灣省車
        輛行車事故覆議鑑定委員會95年6月1日府覆議字第0950
        133308號函在卷可憑（見偵查卷第36頁），自不得僅以
        告訴人甲○○係酒後精神恍惚，即謂係其未注意管制號
        誌而肇事；亦難以其於和解時表示各自負擔彼此之損失
        ，即臆測為告訴人甲○○心虛之舉，並進而推論違反交
        通號誌者係告訴人甲○○。又本件經送臺灣省南投縣區
        車輛行車事故鑑定委員會鑑定結果，認參酌現場路況，
        肇事時雙方當事人之個人狀況與陳述及卷附其他跡證資
        料分析，本案以甲○○無照且酒後駕駛自小貨車行經交
        岔路口時，未依號誌指示行車而肇事的可能較大，固有
        該委員會95年 3月23日投縣行字第0955700469號函附之
        鑑定意見書在卷可佐（見偵查卷第23至26頁）。惟該鑑
        定意見就其分析之推論經過，並無任何說明，且結論僅
        云可能性較大，當不能排除相反可能性之存在，故該鑑
        定結果，尚難認已完整明確，自無法執為有利於被告丁
        ○○之認定。
  （三）依警員繪製之道路交通事故現場圖及肇事現場照片所示
        ，肇事後告訴人甲○○所駕自小貨車車頭右側撞損，車
        輛轉向（左斜）停在路口北方（防汛路）之停等區處，
        車後留有斜向之輪胎痕2條(起點均在路口中，長度未記
        載)，在中華路往東方向路口停等線前後留有長6.1公尺
        之煞車痕（進入路口前有1.1公尺，進入路口後為5.0公
        尺）；被告丁○○駕駛之營業用曳引車車頭左側撞損，
        前車頭駛過路口，並撞損南崗大橋護欄後，右斜衝出防
        汛道路往北方向之路旁並懸空，後方子車右斜於路口內
        ，車後遺有斜向之煞車痕2條(均在路口中，長度未記載
        ）。則被告丁○○所駕駛之曳引車苟真要右轉，依曳引
        車除車頭外，另曳引一輛子車，其轉彎方式與一般小客
        車不同，須車頭先駛過交岔路之中心線後，再迴轉車頭
        帶動子車，方能順利轉彎，並非像小客車得以輕易轉彎
        ，故曳引車轉彎除需耗費相當時間才能完成，且車速必
        需甚為緩慢，以防失控。惟被告丁○○所駕駛之曳引車
        於肇事後，竟衝越整個中華路，再往前撞損南崗大橋護
        欄後，右斜衝出防汛道路往北方向之路旁並懸空，顯見
        被告丁○○當時並非右轉，且車速應甚快，其所云要右
        轉中華路，應與事實不符，自難據以認定被告丁○○駕
        駛曳引車由防汛路不可能違規闖紅燈右轉中華路，並進
        而推論告訴人甲○○方係違反紅燈號誌者。
  （四）按汽車行駛時，駕駛人應注意車前狀況，並隨時採取必
        要之安全措施，道路交通安全規則第94條第 3項定有明
        文。被告丁○○自承其行經肇事路口時，未發現告訴人
        甲○○所駕駛之自小貨車，係碰撞後才知道，所以沒有
        反應措施等語（見警卷第9、27頁)。又告訴人甲○○所
        駕駛之自用小貨車於進入路口前有 1.1公尺；進入路口
        後有5.0公尺，共計6.1公尺之煞車痕，有道路交通事故
        現場圖在卷可憑；另依卷附車損照片所示，告訴人甲○
        ○之右前車頭與被告丁○○之左前保險桿係撞擊點，堪
        認二車幾近同時到達路口。而當時天候晴、白天自然光
        線、視距良好，路面乾燥無缺陷，亦無障礙物等情，有
        卷附道路交通事故調查報告表(一)可憑，自無不能注意之
        情事，被告丁○○竟未能發現告訴人甲○○駕車自路口
        左側而來，致未能有任何反應措施，足見被告丁○○駕
        駛車輛行經交岔路口，確有未注意車前狀況，並隨時採
        取必要安全措施之過失，且其過失行為與告訴人甲○○
        所受傷害間，自有相當因果關係。雖告訴人甲○○無駕
        駛執照且酒後呼氣酒精濃度為每公升0.75毫克，已達不
        能安全駕駛動力交通工具之程度，有道路交通事故當事
        人酒精濃度測定紀錄表、刑法第185條之3案件測試觀察
        紀錄表、舉發違反道路交通管理事件通知單各 1紙在卷
        可按（見警卷第12、14、20頁），其仍駕駛車輛，行經
        交岔路口，疏未注意右側被告丁○○之來車，並採取有
        效煞停之安全措施，以致肇事，同有過失，惟此乃攸關
        肇事雙方過失責任比例之輕重，並無法解消被告丁○○
        過失肇事之責。
  （五）綜上所述，被告丁○○業務過失傷害之犯罪事證已臻明
        確，所辯乃畏罪卸責之詞，無可採信，其犯行洵堪定，
        應依法論罪科刑。
  二、被告丁○○行為後，94年2月2日修正公布之刑法，業於95
      年7月1日施行，應依刑法第2條第1項之規定比較應適用之
      法律如下：
  （一）論罪量刑方面：
      １、比較原則：應就罪刑有關之共犯、未遂犯、想像競合
          犯、牽連犯、連續犯、結合犯、以及各種加重原因（
          如累犯加重等）、各種減輕原因（如自首減輕等）暨
          其他法定加減原因（如身分加減）與加減例等一切情
          形，綜其全部罪刑之結果而為比較（最高法院95年第
          8次刑事庭會議決議參照）。
      ２、修正刑法第33條第 5款規定：「罰金：新臺幣一千元
          以上，以百元計算之」，且增訂刑法施行法第1條之1
          規定：「中華民國九十四年一月七日刑法修正施行後
          ，刑法分則編所定罰金之貨幣單位為新臺幣。九十四
          年一月七日刑法修正時，刑法分則編未修正之條文定
          有罰金者，自九十四年一月七日刑法修正施行後，就
          其所定數額提高為三十倍。但七十二年六月二十六日
          至九十四年一月七日新增或修正之條文，就其所定數
          額提高為三倍」，經比較修正前刑法第33條第 5款、
          罰金罰鍰提高標準條例第 1條前段、現行法規所定貨
          幣單位折算新臺幣標準第 2條等規定之適用結果，有
          關刑法第284條第2項前段法定刑罰金部分之最高額固
          均相同，惟最低額於修正前為銀元10元即新臺幣30元
          ；修正後則為新臺幣1000元，是此部分自以修正前之
          法律較有利於行為人。
      ３、修正刑法第62條前段規定自首「得減輕其刑」，較之
          修正前係規定「減輕其刑」，自以修正前之法律較有
          利於行為人。
      ４、綜合以上比較結果，修正之法律未較有利於行為人，
          自應全部適用修正前之法律。
  （二）非關罪刑之裁量權行使部分：依修正前刑法第41條第 1
        項前段及刪除前罰金罰鍰提高標準條例第 2條規定，關
        於易科罰金之折算標準為銀元 100元、200元、300元，
        而修正後刑法第41條第 1項前段規定之折算標準為新臺
        幣1000元、2000元、3000元，自以適用修正前刑法第41
        條第1項前段、刪除前罰金罰鍰提高標準條例第2條之規
        定，諭知以銀元300元即新臺幣900元折算 1日為易科罰
        金之折算標準，對行為人較為有利。
  三、核被告丁○○所為，係犯刑法第284條第2項前段之業務過
      失傷害罪。被告丁○○於肇事後，在現場等候員警前來處
      理，並當場承認為肇事人，有南投縣政府警察局道路交通
      事故肇事人自首情形紀錄表在卷可稽（見警卷第18頁），
      核係自首而接受裁判，應依修正前刑法第62條前段之規定
      減輕其刑。原審疏查，遽為被告丁○○無罪之諭知，容有
      未洽，檢察官上訴意旨指摘原判決不當，為有理由，應由
      本院將原判決關於被告丁○○部分撤銷。爰審酌被告丁○
      ○尚無犯罪前科之品行（參卷附臺灣高等法院被告前案紀
      錄表）、智識程度、生活狀況，其過失行為造成被害人甲
      ○○所受傷害非輕，及否認犯行之犯後態度等一切情狀，
      量處被告丁○○有期徒刑 4月，並諭知易科罰金之折算標
      準。又被告丁○○犯罪之時間在96年 4月24日以前，無中
      華民國九十六年罪犯減刑條例第3條第1項所定不予減刑之
      情形，合於減刑條件，爰併為諭知減得之刑及易科罰金之
      折算標準。
貳、被告甲○○部分：
  一、公訴意旨略以：被告甲○○於94年11月14日上午11時10分
      許，在南投縣南投市○○路○路邊攤飲用保力達藥酒後，
  　　已不能安全駕駛動力交通工具，且其並未領有汽車駕駛執
      照，竟仍於同日上午11時30分許，駕駛車牌OG－0517號自
      用小貨車上路，嗣同日中午12時50分許，沿南投市○○路
      由西往東方向行駛至與防汛路之交岔路口時，適有告訴人
      丁○○駕駛營業用曳引車（車頭號碼為627-GZ號、子車號
      碼為97-GY號)沿防汛路由南往北方向行駛，被告甲○○本
      應注意汽車行駛時之車前狀況，並隨時採取必要之安全措
      施，且飲酒後呼氣酒精濃度超過每公升0.25毫克不得駕駛
      車輛，而依當時天候晴、日間自然光線、路面乾燥無缺陷
      、視距良好，並無不能注意之情事，竟疏未注意，碰撞告
      訴人丁○○所駕駛車輛，致使告訴人丁○○受有鼻部裂傷
      之傷害。因認被告甲○○涉犯刑法第185條之3不能安全駕
      駛動力交通工具及同法第284條第1項前段過失傷害等罪嫌
      。
  二、按案件有被告死亡之情形者，應諭知不受理之判決，刑事
      訴訟法第303條第5款定有明文。經查：本件被告甲○○已
      於96年8月6日死亡，有秀傳紀念醫院死亡證明書附卷可稽
      。被告甲○○既已於原審判決後上訴本院中死亡，依上開
      說明，自應諭知不受理之判決，原審未及審酌，遽為論罪
      科刑，即有未合，自應由本院將原審判決關於被告甲○○
      部分撤銷，逕諭知公訴不受理之判決，且不經言詞辯論為
      之。
參、被告丁○○經合法傳喚，無正當之理由不到庭，爰不待其陳
    述，逕行判決。
肆、據上論斷，應依刑事訴訟法第371條、第369條第 1項前段、
    第364條、第299條第1項前段、第303條第5款、第307條，刑
    法第2條第1項前段、第284條第2項前段，修正前刑法第62條
    前段、第41條第 1項前段，刑法施行法第1條之1，修正刪除
    前罰金罰鍰提高標準條例第 2條，中華民國九十六年罪犯減
    刑條例第2條第1項第3款、第7條、第9條，判決如主文。
本案經檢察官丙○○到庭執行職務。
中　　華　　民　　國　　96　　年　　8 　　月　　29　　日
            刑事第六庭    審判長法　官  李  文  雄
                                法　官  林  靜  芬
                                法　官  張  恩  賜
上列正本證明與原本無異。
不得上訴。
                                書記官  陳　如　慧
中　　華　　民　　國　　96　　年　　8 　　月　　30　　日
附錄論罪科刑法條
刑法第284條第2項：
從事業務之人，因業務上之過失傷害人者，處一年以下有期徒刑
、拘役或一千元以下罰金，致重傷者，處三年以下有期徒刑、拘
役或二千元以下罰金。
